臺灣高等法院刑事判決
109年度侵上訴字第258號
上  訴  人  臺灣臺北地方檢察署檢察官
上  訴  人  
即  被  告  陳正雄




選任辯護人  陳雅珍律師
上列上訴人因被告妨害性自主案件，不服臺灣臺北地方法院109
年度侵訴字第23號，中華民國109年7月30日第一審判決（起訴案
號：臺灣臺北地方檢察署109年度偵字第9581號），提起上訴，
本院判決如下：
    主  文
原判決關於侵入住宅強制性交未遂罪部分暨定應執行刑部分，均
撤銷。
甲○○犯傷害罪，處有期徒刑壹年陸月。
其他上訴駁回。
甲○○前開撤銷部分所處之有期徒刑與上訴駁回部分，應執行有期
徒刑肆年貳月。
    事  實
一、甲○○於民國109年3月17日下午2時14分許至同日下午2時40分
    許之間，明知未能支付按摩之對價，仍以LINE通訊軟體暱稱
    「開跑了（立夫）」之帳號佯為客人，而與代號AW000-A109
    118之成年女子（真實姓名年籍詳卷，下稱A女）約定在A女
    位於臺北市中山區（地址詳卷）之住處（下稱上開住處）
　　按摩，使A女不疑有他，遂於同日下午2時40分許開門讓甲○○
    進入上開住處，甲○○進屋後，竟基於強制性交之犯意，旋即
    衝至A女床邊，向A女恫稱：「我是從監獄裡放出來的，沒有
    錢」，並掏出新臺幣（下同）100元丟給A女，稱：「2、3年
    沒有見女人，很想做」，復撲至A女身上，A女見狀喊救命，
    甲○○即徒手掐住A女脖子稱：「不配合就掐死你」，致A女受
    有脖子瘀血之傷害。A女因被掐疼痛，並擔心自己被掐死，
    只好放棄抵抗，違反意願而屈從甲○○，甲○○乃要求A女褪去
    衣褲，並撫摸A女胸部、將陰莖插入A女口腔，再以陰莖插入
    A女陰道，而以此強暴、脅迫之方式對A女為強制性交行為1 
    次得逞。
二、甲○○於109年4月1日下午4時許，為避免A女警覺，改以LINE
    通訊軟體暱稱「雪哥」之帳號佯為不同之客人，與A女約定
    在A 女上開住處按摩，約定完成後，甲○○先至A女上開住處
    之大門外等候，並以「雪哥」名義傳送「上樓了」之訊息與
    A女，使A女誤認「雪哥」已上樓而欲開門至樓梯間招呼客人
    。A 女開門之際，立刻認出甲○○為前次對自己強制性交之同
    一男子，旋即抓住大門抵抗，以免甲○○進入屋內，並使勁將
    甲○○拉往屋外後，以腳將門關上。甲○○見A女於拉扯過程中
    尖叫不止，竟基於強制、傷害之犯意，先徒手掐住A女脖子
    、摀住A女嘴，並將A女拖往樓梯間，而以此強暴方式，使A 
    女行無義務之事，A女仍大叫救命，甲○○見無法控制A女，遂
    放開A女離去，A女則因而受有左側下嘴唇1公分表淺性裂傷
    、鼻子約1公分表淺性裂傷、左側後腦3公分紅腫等傷害。
三、案經A 女訴由臺北市政府警察局中山分局報告臺灣臺北地方
    檢察署檢察官偵查起訴。
    理  由
壹、程序事項：
一、按性侵害犯罪防治法所稱性侵害犯罪，係指觸犯刑法第221
    條至第227 條、第228 條、第229 條、第332 條第2 項第2
    款、第334 條第2 項第2 款、第348 條第2 項第1 款及其特
    別法之罪；又行政機關、司法機關及軍法機關所製作必須公
    示之文書，不得揭露被害人之姓名、出生年月日、住居所及
    其他足資識別被害人身分之資訊。性侵害犯罪防治法第2 條
    第1 項、第12條第2 項分別定有明文。另性侵害犯罪防治法
    第12條所定其他足資識別被害人身分之資訊，包括被害人照
    片或影像、聲音、住址、親屬姓名或其關係、就讀學校與班
    級或工作場所等個人基本資料，性侵害犯罪防治法施行細則
    第6 條亦有明定。查本件被告甲○○既因觸犯刑法第222 條第
    1 項第7 款等罪，經檢察官提起公訴，核與性侵害犯罪防治
    法第2 條第1 項規定之性侵害犯罪定義相符，因本院所製作
    之本案判決係屬必須公示之文書，為避免被害人A 女（代號
    AW000-A109118）之身分遭揭露，依上開規定，對於A 女之
    姓名、年籍資料等足資識別被害人A 女身分之資訊，均予以
    隱匿並註明參照卷內事證。
二、證據能力之認定部分：
　　按刑事訴訟法採行直接審理原則及言詞審理原則，並保障被
    告之反對詰問權，於刑事訴訟法第159 條第1 項明定被告以
    外之人於審判外之言詞或書面陳述，除法律有規定者外，原
    則上不得作為證據。然為兼顧現實需要及真實之發現，乃本
    於例外從嚴之立場，許於具備必要性及可信性之特別情況下
    ，例外地承認其有證據能力。而被告以外之人於檢察事務官
    、司法警察官或司法警察調查中所為之陳述，基於實體發現
    真實之訴訟目的，依第159 條之2 規定，如與審判中之陳述
    不符時，經比較結果，其先前之陳述，相對具有較可信之特
    別情況，且為證明犯罪事實存否所必要者，或於審判中有第
    159 條之3 各款情形之一，經證明其調查中所為陳述具有可
    信之特別情況，且為證明犯罪事實之存否所必要者，則例外
    地賦與證據能力。次按刑事訴訟法第159 條之1 所規定被告
    以外之人於偵查中向檢察官所為之陳述，除顯有不可信之情
    況者外，得為證據。其立法理由係以偵查中對被告以外之人
    所為之偵查筆錄，或被告以外之人向檢察官所提之書面陳述
    ，性質上均屬傳聞證據，且常為認定被告有罪之證據，自理
    論上言，如未予被告反對詰問、適當辯解之機會，一律准其
    為證據，似與當事人進行主義之精神不無扞格之處，對被告
    之防禦權亦有所妨礙，然刑事訴訟法規定檢察官代表國家偵
    查犯罪、實施公訴，依法有訊問被告、證人、鑑定人之權，
    且實務運作時，偵查中檢察官向被告以外之人所取得之陳述
    ，原則上均能遵守法律規定，不致違法取供，其可信性甚高
    ，為兼顧理論與實務，而對被告以外之人於偵查中向檢察官
    所為之陳述，除顯有不可信之情況者外，得為證據。乃同法
    第159 條第1 項所謂得作為證據之「法律有規定者」之一，
    為有關證據能力之規定，係屬於證據容許性之範疇。而被告
    之反對詰問權係指訴訟上被告有在公判庭當面詰問證人，以
    求發現真實之權利，此與證據能力係指符合法律所規定之證
    據適格，而得成為證明犯罪事實存在與否之證據資格，性質
    上並非相同。茲就本案公訴人引為證明被告犯罪事實之證據
    方法，關於證據能力認定如下：
（一）證人A 女於警詢中所為陳述，為被告以外之人於審判外之
      陳述，屬傳聞證據，而被告之選任辯護人於本院準備程序
      中就證人A 女於警詢中陳述之證據能力提出爭執（見本院
      卷第118至119頁），本院審酌該陳述作成之狀況，並考量
      證人A 女於原審審理時業經傳喚到庭作證，復經檢、辯雙
      方為交互詰問，因認上開證人於警詢所為之陳述，尚與刑
      事訴訟法第159 條之2 或第159 條之3 所定情形不相符合
      ，復查無其他得例外取得證據能力之法律依據，前開證據
      方法應予排除，不得作為本案證明被告有罪之依據。
（二）再按被告以外之人於偵查中向檢察官所為之陳述，除顯有
      不可信之情況者外，得為證據，刑事訴訟法第159 條之1 
      第2 項定有明文。蓋現行法之檢察官仍有訊問被告、證人
      及鑑定人之權限，其應踐行之程序又多有保障被告或被害
      人之規定，證人、鑑定人於偵查中亦均須具結，就刑事訴
      訟而言，其司法屬性甚高；而檢察官於偵查程序取得之供
      述證據，其過程復尚能遵守法令之規定，是其訊問時之外
      部情況，積極上具有某程度之可信性，除消極上顯有不可
      信之情況者外，均得為證據。故主張其為不可信積極存在
      之一方，自應就此欠缺可信性外部保障之情形負舉證責任
      （最高法院98年度台上字第2904號判決意旨參照）。從而
      ，被告以外之人前於偵查中，經具結後所為證述，除反對
      該項供述具有證據能力之一方，已釋明「顯有不可信之情
      況」之理由外，皆得為證據。證人A 女在偵查中所為之證
      述，性質上雖屬傳聞證據，而被告之選任辯護人於本院
　　　亦就證人A 女於偵查中陳述之證據能力提出爭執（見本院
      卷第31頁），惟證人A 女於偵查時，係以證人之身分，經
      檢察官告以具結之義務及偽證之處罰，經其具結，而於負
      擔偽證罪之處罰心理下所為，係經以具結擔保其證述之真
      實性。又證人A 女於檢察官訊問時，並無證據顯示係遭受
      強暴、脅迫、詐欺、利誘等外力干擾情形，或在影響其心
      理狀況致妨礙其自由陳述等顯不可信之情況下所為。從而
      ，證人A 女於偵訊時之陳述，既無顯不可信之情況，依上
      開說明，自有證據能力。
（三）復按「被告以外之人於審判外之陳述，雖不符刑事訴訟法
      第159 條之1 至第159 條之4 之規定，而經當事人於審判
      程序同意作為證據，法院審酌該言詞陳述或書面陳述作成
      時之情況，認為適當者，亦得為證據。當事人、代理人或
      辯護人於法院調查證據時，知有刑事訴訟法第159 條第1 
      項不得為證據之情形，而未於言詞辯論終結前聲明異議者
      ，視為有前項之同意」，刑事訴訟法第159 條之5 定有明
      文。而刑事訴訟法第159 條之5 立法意旨，在於確認當事
      人對於傳聞證據有處分權，得放棄反對詰問權，同意或擬
      制同意傳聞證據可作為證據，屬於證據傳聞性之解除行為
      ，如法院認為適當，不論該傳聞證據是否具備刑事訴訟法
      第159 條之1 至第159 條之4 所定情形，均容許作為證據
      ，不以未具備刑事訴訟法第159 條之1 至第159 條之4 所
      定情形為前提。此揆諸「若當事人於審判程序表明同意該
      等傳聞證據可作為證據，基於證據資料愈豐富，愈有助於
      真實發見之理念，此時，法院自可承認該傳聞證據之證據
      能力」立法意旨，係採擴大適用之立場。蓋不論是否第15
      9條之1 至第159 條之4 所定情形，抑當事人之同意，均
      係傳聞之例外，俱得為證據，僅因我國尚非採澈底之當事
      人進行主義，故而附加「適當性」之限制而已，可知其適
      用並不以「不符前四條之規定」為要件（最高法院104 年
      度第3 次刑事庭會議決議參照）。經查，除前述本院認定
      無證據能力，不得作為證據之證據方法，及被告之選任辯
      護人有爭執證據能力部分外，本件以下所引用卷內其他證
      據資料（包括供述及非供述證據），並無證據證明係公務
      員違背法定程序所取得，且檢察官、被告及其辯護人於本
      院準備程序均表示不爭執證據能力（見本院卷第118至121
      頁），迄言詞辯論終結前均未聲明異議。本院審酌上開證
      據資料製作時之情況，尚無違法取得及證明力明顯過低之
      瑕疵，認以之作為證據應屬適當，且上開各該證據均經本
      院於審判期日依法進行證據之調查、辯論，被告於訴訟上
      之防禦權，已受保障，故上開證據資料均有證據能力。
貳、認定被告犯罪事實所憑之證據及理由：
一、上揭事實欄一所示之事實，業據被告於原審、本院審理時供
    承在卷（見原審法院109年度侵訴字第23號卷【下稱原審卷
    】第231頁；本院卷第162至163頁），並核與證人即告訴人A
     女於檢察官訊問及原審審理時所具結證述之情節一致（見1
    09 年度他字第3990號卷【下稱他3990號卷】第89至933 頁
    ；原審卷第231至252頁），此外，復有被告與A女聯繫按摩
    之LINE通訊軟體對話紀錄1份（見109 年度偵字第9581號卷
    【下稱偵9581號卷】第35頁）、被告手機內通訊軟體LINE暱
    稱「開跑了（立夫）」大頭貼翻拍照片1張（見偵9581號卷
    第39頁）、A女第一次受傷照片1份（見他3990號卷第101頁
    ）附卷可稽，及被告所有，供其登入LINE通訊軟體、連接網
    際網路聯繫A女本案按摩事宜所用之I-Phone 11手機1支（含
    搭配使用門號0000000000號晶片卡1張）、I-Phone 6s 手機
    1支扣案足資佐證。是認被告上開任意性自白核與事實相符
    ，堪以採取。
二、訊據被告對於上揭事實欄二所示之事實坦白承認（見本院卷
    第163至164頁），並核與證人A 女於檢察官訊問及原審審理
    時所具結證述之情節相合（見他3990號卷第89至93頁；原審
    卷第231至252頁），此外，復有被告與A女聯繫按摩之LINE
    通訊軟體對話紀錄1份（見偵9581號卷第37頁）；被告手機
    內通訊軟體LINE暱稱「雪哥」大頭貼翻拍照片1張（見偵958
    1號卷第39頁）；被告手機內以LINE通訊軟體「雪哥」暱稱
    之帳號與A女聯繫之對話紀錄翻拍照片4張（見偵9581號卷第
    95至96頁）；證人A女之第二次受傷照片1份（見偵9581號卷
    第45至47頁）；原審勘驗筆錄暨附圖1份（見原審卷第158至
    160頁、第165頁）；監視器錄影翻拍畫面1份（見偵9581號
    卷第51至73頁）；原審法院109年度聲搜字第313號搜索票、
    臺北市政府警察局中山分局搜索扣押筆錄、扣押物品目錄表
    各1份（見偵9581號卷第81至87頁）；現場搜索照片6張（見
    偵9581號卷第91至93頁）；馬偕紀念醫院衛部心字第103176
    1584號受理疑似性侵害事件驗傷診斷書1份（見偵9581號卷
    第129至133頁）；內政部警政署刑事警察局109年5月5日刑
    生字第1090034370號鑑定書1份（原審卷第141至146頁）附
    卷足憑，及上開被告所有，供其登入LINE通訊軟體、連接網
    際網路聯繫A女本案按摩事宜所用之I-Phone 11手機1支（含
    搭配使用門號0000000000號晶片卡1張）、I-Phone 6s 手機
    1支扣案為證。據此，堪認被告上開任意性自白核與事實相
    符，亦可採取。
三、被告及其辯護人固於本院準備程序聲請再次傳喚證人A 女，
    以證明109年4月1日之案發經過（見本院卷第121頁、第123
    至127頁），惟證人已由法官合法訊問，且於訊問時予當事
    人詰問之機會，其陳述明確別無訊問之必要者，不得再行傳
    喚，刑事訴訟法第196 條定有明文，而證人A 女已於原審審
    理時到庭具結作證，並經檢察官、被告之辯護人進行交互詰
    問（見原審卷第231至252頁），且證人A 女陳述明確，被告
    及其辯護人所聲請再次傳喚證人A 女之待證事項，亦業於原
    審審理時對證人A 女進行詰問，是以被告及其辯護人上開聲
    請再次傳喚證人A 女應受前揭規定之限制，尚難准許，應予
    駁回。
四、綜上，本件事證明確，被告上揭犯行足可認定，均應依法論
    科。
參、論罪部分：
一、按稱性交者，謂非基於正當目的所為，以性器進入他人之性
    器、肛門或口腔，或使之接合之行為；以性器以外之其他身
    體部位或器物進入他人之性器、肛門，或使之接合之行為，
    刑法第10條第5 項定有明文。
二、核被告就事實欄一所為，係犯刑法第221 條第1 項之強制性
    交罪；就事實欄二所為，則係犯刑法第277條第1 項之傷害
    罪、同法第304條第1項之強制罪。
三、公訴意旨雖認被告於事實欄一所示時、地，侵入A 女上開住
    處，而為上開強制性交行為，其所為係犯刑法第222 條第1 
    項第7款之侵入住宅強制性交罪嫌，然查，證人A 女於原審
    審理時具結證稱：109年3月17日伊與被告是事先有約定要做
    按摩，伊有發簡介給被告，也說好要怎麼約，之後就將地址
    發給被告，被告就過來，沒有約定是多少價錢、做多久的按
    摩，見面再講。當天被告敲門，伊開門後，被告一進門伊問
    要做多少錢的，伊說有2,000元、3,500元很多項目，伊是按
    時收費的，看想做多少要先給費用，之後被告馬上就說他沒
    有錢，他剛出監獄，他很想要，說完就從口袋裏掏出100元
    ，被告說他就只有這麼多，伊說不行，被告就對伊為上開強
    制性交行為等語明確（見原審卷第231至232頁），足見案發
    當時被告係以預約按摩之名義，經A 女開門進入上開住處，
    並於上開住處內，與A 女討論按摩費用，即被告係經A 女之
    同意後進入上開住處，並無侵入上開住處之情，是公訴意旨
    此部分所指，尚有未洽，惟起訴書所載之犯罪事實，與本院
    所認定之事實，兩者之基本社會事實同一，且原審、本院已
    告知相關罪名（見原審卷第200頁；本院卷第115頁、第157
    頁），無礙被告防禦權，爰依法變更起訴法條。
四、公訴意旨固以被告於109年4月1日下午4時許，基於強制性交
     之犯意，為免A女警覺，改以「雪哥」之Line帳號佯為不同
    之客人，與A女約定在上開住處按摩。A女開門後，立刻認出
    被告即為上次對伊強制性交之同一男子，旋即抓住大門抵抗
    ，以免被告進入屋內，並使勁將被告拉往屋外後，以腳將門
    關上。被告在走廊上，徒手掐住A女脖子、摀住A女嘴、拉扯
    A女頭髮，拖著A女往樓梯間走，A女大叫救命，被告見無法
    得逞，遂放開A女離去而未得逞，因認被告係涉犯刑法第222
     條第2 項、第1 項第7款之侵入住宅強制性交未遂罪嫌等語
    。惟查：
（一）按刑法上之未遂犯，必須已著手於犯罪行為之實行而不遂
      ，始能成立，此在刑法第25條第1項規定甚明，同法第222
      條之強制性交罪，為第221條之加重條文，自係以對於男
      女以強暴、脅迫、恐嚇、催眠術或其他違反其意願之方法
      而為性交，為其犯罪行為之實行，至該條第1項各款所列
      情形，不過為犯強制性交罪之加重條件，如僅著手於該項
      加重條件之行為而未著手強制性交，仍不能以加重強制性
      交罪之未遂犯論（本院暨所屬法院108 年法律座談會刑事
      類提案第7 號研討結果參照）。
（二）證人A 女於檢察官訊問時具結證稱：於109年4月1日下午4
      時許，伊剛拉開門鎖，被告就一下閃進來，伊一看是他，
      就趕緊抓著門，伊害怕被告把門關上，他就抓伊往房間走
      ，伊就使勁拉著門往外走，拖出來後伊就用腳把門關上
　　　等語（見他3990號卷第90至91頁），復於原審審理時具結
      證稱：當時伊正好想把門打開叫客人進來時，被告就自己
      打開門直接閃進來，伊一看到是被告，伊身體就側過來，
      之後拉住門框，被告有比較進去，所以被告就變成是在房
      內，將伊往房內拉，伊等拉扯到門外後，伊趕緊用腳把門
      使勁踢上等語（見原審卷第244至245頁），可見案發當時
      A 女於打開門發現被告後，即拉住門框與被告拉扯，以阻
      止被告進入屋內，而被告縱有進門，仍處在A 女拉住門框
      後手部所及範圍之門口位置，與A 女發生拉扯，終遭A 女
      使勁拉往屋外後，A 女並以腳將門關上，則當時被告是否
      已完全進入A 女上開住處，而達侵入住宅既遂程度，尚非
      無疑。況刑事法上所稱著手，指犯人對於犯罪構成事實主
      觀上有此認識，客觀上並有開始實行此一構成事實之行為
      ，而所實行者乃犯罪行為之開端，且與犯罪行為之實行已
      達到相當密接之程度。被告縱使已著手於侵入住宅之行為
      ，仍須確已侵入A 女之上開住處，其後被告方可遂行其強
      制性交之目的。觀諸前揭犯罪歷程，從被告開始著手侵入
      住宅之行為，至A 女是否陷於性自主決定權遭受壓抑之狀
      態，無論在時間或空間上，均可能存在相當差距而非密接
      進行，自無從逕將被告侵入住宅之行為視為強制性交犯罪
      之開端，而認已同時著手於強制性交罪構成要件之實行。
（三）再者，證人A 女於檢察官訊問時具結證稱：在走廊上，被
      告就一直用手掐著伊的脖子，摀住伊的嘴，拉伊頭髮往牆
      上撞，拖著伊往樓梯間走，從伊家門口一直拖著伊到走廊
      到樓梯間，伊一直叫，他可能覺得掐不死伊，他就叫伊別
      叫了，說他走還不行嗎等語（見他3990號卷第91頁），而
      於原審審理時並具結證稱：伊只是記得被告真的有掐伊脖
      子，也有摀住伊的嘴，109年4月1日被告從伊開門到離開
      ，伊記得他沒有講話，就是被告進門，伊將他往外推時，
      伊忘記被告說了一句什麼話，伊就聽出被告的聲音來了，
      之後從拉扯的過程中，伊等二個都沒有說話，到了最後被
      告講了一句「妳別喊了，我走還不行嗎」，伊就說求求你
      ，你快點走吧，這就是伊記得清楚的伊等二個交流的二句
      話等語（見原審卷第249至251頁），可知案發當時A 女一
      直大聲呼喊，而被告乃為徒手掐住A女脖子、摀住A女嘴，
      並將A女拖往樓梯間等行為，衡情此部分行為係被告因見A
      女於拉扯過程中尖叫不止，為制止A 女大聲喊叫，以免遭
      他人發覺遂另基於傷害、強制犯意所為，是亦難逕認被告
      於為上開行為當時，係基於強制性交之犯意，並已著手於
      強制性交罪構成要件之實行。
（四）稽此，被告僅著手於侵入住宅該項加重條件之行為而未著
      手強制性交，尚不能論以加重強制性交罪之未遂犯，檢察
      官起訴書認被告此部分所為係犯刑法第222 條第2 項、第
      1 項第7款之侵入住宅強制性交未遂罪嫌，容有未合，惟
      起訴書所載之犯罪事實，與本院所認定之事實，兩者之基
      本社會事實同一，且本院已告知相關罪名（見本院卷第15
      7至158頁），無礙被告防禦權行使及法律適用，爰亦依法
      變更起訴法條。
五、就事實欄一所示部分，被告於對A 女強制性交前，有先為強
    行撫摸A 女胸部之強制猥褻行為，係強制性交前之階段行為
    ，不另論罪。
六、又被告於事實欄一所示時、地，先後以將陰莖插入A女口腔
    、陰道之方式對A 女實施性交行為，係基於與A 女為性交之
    單一犯意，在緊密相接之時間，於同一地點接續為之，侵害
    同一之法益，依一般社會觀念，2 行為間之獨立性尚屬薄弱
    ，屬接續犯，應僅論以一罪。
七、被告就事實欄二所為，核屬一行為觸犯數罪名之想像競合犯
    ，應依刑法第55條規定，從一重之傷害罪處斷。
八、被告上開所犯強制性交罪、傷害罪，犯意各別、行為互殊，
    應予分論併罰。
九、至扣案之I-Phone 11手機1支（含搭配使用門號0000000000
    號晶片卡1張）、I-Phone 6s 手機1支，雖係被告所有，而
    本案被告均以扣案之IPHONE 6S行動電話1支登入LINE通訊軟
    體聯繫A女本案按摩事宜，並透過扣案之IPHONE 11行動電話
    1支連接網際網路等情，業據被告供述在卷（見偵9581號卷
    第159頁），然上開扣案行動電話2支，均非屬被告實施本案
    構成要件行為所用，且行動電話為被告平日生活通訊、聯繫
　　所用之物，核與本件犯罪並無直接關係，難認屬供犯罪所用
    之物，爰不予宣告沒收。另扣案被告所有之上衣、褲子、鞋
    子、外套等物，為109年4月1日被告犯案當時所穿著之衣物
    ，並由被告供明在卷（見偵9581號卷第159頁），尚無從認
    定上開上衣等物，係供被告犯本件之罪所用，而與本件犯罪
    無直接關聯性，亦不予宣告沒收。
肆、撤銷改判部分（即原判決關於侵入住宅強制性交未遂罪部分
    ）：
一、原審以被告犯侵入住宅強制性交未遂罪，罪證明確，予以論
    罪科刑，固非無見。惟原審就此部分認定被告乘A女不注意
    時閃身進入A女上開住處，並已著手侵入住宅強制性交犯行
    而未遂，與本院上開認定不同，尚有未洽。
二、被告就原判決關於侵入住宅強制性交未遂罪部分上訴意旨指
    以被告就事實欄二所為之行為顯與妨害性自主之犯行不相干
    ，僅涉傷害或強制犯行等情，尚非無憑，已如前述，要屬有
    理由。
三、據上，原判決關於侵入住宅強制性交未遂罪部分既有上開可
    議之處，即無可維持，其定應執行刑部分亦失所依附，自應
    由本院將前開部分均予以撤銷改判。爰審酌被告正值青壯，
    不思正途，為一己之私，於109年3月17日犯案後，改用其他
    LINE通訊軟體帳號，佯為不同之客人，致使A 女誤認而與其
    約定在A 女上開住處按摩，並於A 女認出其為前次犯案之人
    後，竟對A 女為上開強制、傷害之犯行，造成A 女受有前揭
    傷害，所為非是，嚴重影響社會秩序及善良風俗，對A 女之
    身心造成傷害程度甚鉅，犯罪情節非輕，及被告犯罪之動機
    、目的、手段、所生損害，兼衡被告自述高職畢業之智識程
    度；未婚，無子女，入所前在市場賣魚，月入5萬5,000元，
    父母須其扶養之生活狀況（見原審卷第266頁），及被告於
    本院審理時坦承犯行之犯後態度、素行等一切情狀，量處主
    文第2 項所示之刑。
四、復按數罪併罰，分別宣告多數有期徒刑者，於各刑中之最長
    期以上，各刑合併之刑期以下，定其刑期，但不得逾30年，
    刑法第51條第5 款定有明文。乃因刑罰之科處，應以行為人
    之責任為基礎，考量人之生命有限，刑罰對被告造成之痛苦
    程度，係以刑度增加而生加乘成效果，而非等比方式增加，
    如以實質累加方式執行，刑責恐將偏重過苛，不符現代刑事
    政策及刑罰之社會功能，故透過定應執行刑程式，採限制加
    重原則，授權法官綜合斟酌被告犯罪行為之不法與罪責程度
    、各罪彼此間之關聯性（例如數罪犯罪時間、空間、各行為
    所侵害法益之專屬性或同一性、數罪對法益侵害之加重效應
    等）、數罪所反應被告人格特性與傾向、對被告施以矯正之
    必要性等，妥適裁量最終具體應實現之刑罰，以符罪責相當
    之要求。因此，法院於酌定執行刑時，應體察法律恤刑之目
    的，為妥適之裁量，俾符合實質平等原則（最高法院105 年
    度台抗字第626 號裁定意旨參照）。準此，本件被告所犯上
    開強制性交、傷害犯行，被害人均為A 女，復參諸被告所為
    具有暴力犯罪特質，對於社會治安之危害程度甚鉅，就其所
    犯數罪為整體非難評價，爰並與後述上訴駁回部分酌定應執
    行刑有期徒刑4年2月。
伍、維持原判決，並駁回上訴部分（即原判決關於強制性交罪部
    分）：
一、原審就原判決關於強制性交罪部分經詳細調查及審理後，基
    於以上相同之認定，引用刑法第221 條第1 項等規定為依據
    ，並審酌被告為滿足一己私慾，以預約按摩之名義，至A女
    住處以強暴、脅迫方式對A女為強制性交，不僅造成A女多處
    傷害之結果、妨害A女性自主決定權，且嚴重損及A女之居家
    安寧，A女並於原審審理時陳稱：因為被告的行為，讓伊有
    點精神病的感覺；就是看到任何男生都害怕，別人只要靠近
    伊1公尺以內，伊就覺得好像有人要害伊等語（見原審卷第2
    65、266頁），可見本案犯罪所生危害非微，酌以被告自陳
    高職畢業之教育程度，未婚，職業為賣魚，月入5萬5,000元
    ，父母須其扶養等一切情狀，併考量檢察官、被告、辯護人
    、告訴人之量刑意見後，量處有期徒刑3 年4 月。經核原審
    此部分認事用法，均無違誤，量刑亦稱允恰。
二、檢察官就原判決事實欄一部分（即原判決關於強制性交罪部
    分）上訴意旨略以：A女證稱被告於109年3月17日係佯稱欲
    按摩喬裝客人，A女方才讓被告進屋，豈知被告自始無按摩
    之意，一進屋即基於強制性交之犯意，施強暴行為對A女強
    制性交得逞。而被告於109年4月7日為警查獲，於警詢時亦
    坦承偽稱要從事按摩消費為由，騙取被害女子開門侵入所屬
    之個人按摩工作室後，對被害人施暴並強制性交得逞等情，
    顯然被告佯裝係欲按摩之客人，騙取A女之信任而開門後，
    隨即進入屋內，被告自始即無按摩之意，即行對A女施強暴
    脅迫之強制性交行為，則被告所為顯然係以侵入住宅方式為
    強制性交行為，原審認為被告所為不構成侵入住宅強制性交
    罪，此部分認事用法顯有違誤等語。然按證據之取捨及證據
    證明力如何，均屬事實審法院得自由裁量、判斷之職權，苟
    其此項裁量、判斷，並不悖乎通常一般之人日常生活經驗之
    定則或論理法則，且於判決內論敘其何以作此判斷之心證理
    由者，即不得任意指摘其為違法（最高法院91年度台上字第
    2395號判決意旨參照）。原審參酌卷內各項供述、非供述證
    據相互勾稽，而為綜合判斷、取捨，據此認定事實欄一所示
    犯罪事實，並於理由欄內詳為說明判斷依據與心證，經核洵
    無違誤。況所謂侵入住宅，應係指行為人無權或無正當理由
    ，或未得住屋權人之同意，而違反住屋權人之意思，進入他
    人之住宅，據前所述，被告已得住屋權人A 女之同意而進入
    上開住處，即無從認定符合侵入住宅之加重條件，亦不足執
    憑上訴意旨所指情節，逕為被告不利之認定。從而，本件檢
    察官就原判決事實欄一部分提起上訴，仍執前開情詞為爭執
    ，對於原審取捨證據及判斷其證明力職權之適法行使，仍持
    己見為不同之評價，而指摘原判決不當，並未進一步提出積
    極證據以實其說，是檢察官此部分上訴，尚難認有理由，應
    予駁回。
三、被告就原判決關於強制性交罪部分上訴意旨固指以：被告自
    偵查至原審審理時均坦承犯行，並已知錯，原判決量刑過重
　　云云（見本院卷第116至117頁），惟按刑事審判旨在實現刑
    罰權之分配的正義，故法院對有罪被告之科刑，應符合罪刑
    相當之原則，使輕重得宜，罰當其罪，以契合社會之法律感
    情，此所以刑法第57條明定科刑時應審酌一切情狀，尤應注
    意該條所列10款事項以為科刑輕重之標準，俾使法院就個案
    之量刑，能斟酌至當。至於量刑輕重，係屬事實審法院得依
    職權自由裁量之事項，苟其量刑已以行為人之責任為基礎，
    並斟酌刑法第57條各款所列情狀，而未逾越法定刑度或有濫
    用權限情事，即不得任意指為違法（最高法院75年度台上字
    第7033號判例、103 年度台上字第36號判決意旨參照）。原
    審既就原判決關於強制性交罪部分於判決理由欄內詳予說明
    其量刑基礎，且敘明係審酌前揭各項情狀，而量處上開刑度
    ，既未逾越法定刑度，又未濫用自由裁量之權限，原審判決
    之量刑並無何不當而構成應撤銷之事由可言。基此，被告此
    部分上訴意旨所指情節，並無理由，亦應予駁回。
據上論斷，應依刑事訴訟法第368 條、第369 條第1 項前段、第
364 條、第299 條第1 項前段、第300 條，刑法第277條第1項、
第304條第1項、第55條、第51條第5 款，刑法施行法第1 條之1 
第1 項，判決如主文。
本案經檢察官郭昭吟提起公訴，檢察官高怡修提起上訴，檢察官
侯千姬到庭執行職務。
中　　華　　民　　國　　109 　年　　12　　月　　8 　　日
                  刑事第十九庭審判長法　官  曾淑華
                                    法　官  陳文貴
                                    法　官  王美玲
以上正本證明與原本無異。
如不服本判決，應於收受送達後20日內向本院提出上訴書狀，其
未敘述上訴之理由者並得於提起上訴後20日內向本院補提理由書
（均須按他造當事人之人數附繕本）「切勿逕送上級法院」。
                                    書記官  李逸翔
中　　華　　民　　國　　109 　年　　12　　月　　8 　　日
附錄：本案論罪科刑法條全文
刑法第221條
對於男女以強暴、脅迫、恐嚇、催眠術或其他違反其意願之方法
而為性交者，處 3 年以上 10 年以下有期徒刑。
前項之未遂犯罰之。
刑法第277條
傷害人之身體或健康者，處5年以下有期徒刑、拘役或50萬元以
下罰金。
犯前項之罪，因而致人於死者，處無期徒刑或7年以上有期徒刑
；致重傷者，處3年以上10年以下有期徒刑。
刑法第304條
以強暴、脅迫使人行無義務之事或妨害人行使權利者，處3年以
下有期徒刑、拘役或9千元以下罰金。
前項之未遂犯罰之。